臺灣臺北地方法院民事裁定
110年度聲字第478號
異  議  人  松崗數位文創股份有限公司（原文魁資訊股份有限
            公司）  
法定代理人  湯順甄  
相  對  人  數位瑞崎科技股份有限公司

臨時管理人  方鳴濤  
上列異議人對於本院提存所民國109年7月16日（95）存智字第13
99號函，聲明異議，本院裁定如下：
    主  文
異議駁回。
    理  由
一、按關係人對於提存所之處分，得於處分通知書送達關係人翌
    日起10日之不變期間內，提出異議。提存所認前項異議有理
    由時，應於10日內變更原處分，並將通知書送達關係人；認
    異議無理由時，應於10日內添具意見書，送請法院裁定之。
    法院認異議為有理由時，應以裁定命提存所為適當之處分，
    認異議為無理由時，應駁回之，提存法第24條、第25條第1
    項分別定有明文。查本院提存所於民國109年7月16日以（95
    ）存智字第1399號函（以下簡稱系爭通知函）檢送法務部行
    政執行署臺北分署（以下簡稱行政執行署臺北分署）109年6
    月29日北執戊102年營所稅執特專第字00000000號執行命令
    （以下簡稱系爭收取命令）予異議人，並通知異議人於文到
    10日內就由該分署收取異議人提存之現金新臺幣（下同）4,
    508,980元及其利息（以下簡稱系爭提存物）乙事表示意見
    等節，業於109年7月21日送達予異議人，此有本院提存所送
    達證書在卷可稽，異議人於109年7月31日具狀提出異議，未
    逾法定10日不變期間；嗣本院提存所認本件聲明異議為不合
    法，遂添具意見書送請本院裁定，經核與上開規定相符，合
    先敘明。
二、本件異議意旨略以：
  ㈠異議人於95年3月14日因相對人數位瑞崎科技股份有限公司（
    原名新采國際開發股份有限公司，以下簡稱相對人數位瑞崎
    公司或新采公司）爆發經營權糾紛，斯時不知應將租金給付
    予何人，遂決定將租金辦理提存，業由本院提存所以95年度
    存字第1399號清償提存事件（以下簡稱系爭清償提存事件）
    辦理在案，提存金額為4,508,980元；異議人於提存書「對
    待給付之標的及其他受取提存物所附之條件」欄位載明「出
    租人新采國際開發股份有限公司應提出台灣台北地方法院（
    以下或簡稱本院）94年度訴字第366號撤銷股東會決議民事
    確定判決或其他可確定何人為法定代理人之證明文件予提存
    人並經提存人出具同意書後領取本件提存之租金。」等語，
    乃明訂相對人數位瑞崎公司須同時符合以下二條件，始得領
    取提存之租金：
  1.條件一：「新采公司應提出本院94年度訴字第366號撤銷股
    東會決議民事確定判決或其他可確定何人為法定代理人之證
    明文件。」
  ⑴本院94年度訴字第366號撤銷股東會決議事件之訴判決93年  
    12月16日所召集股東臨時會決議應予撤銷，則董事長應回復
    為93年12月16日股東臨時會之前，即「周再發」始為數位瑞
    崎公司合法之董事長確定在案。
  ⑵而數位瑞崎公司之臨時管理人方鳴濤之選任係依本院105年6
    月24日105年度司字第31號裁定所為，其選任理由略以：廖
    璋文、林清順、林溪章、游世翔等四人對周再發、陳錦萱、
    楊美萍、黃亞麗等四人提起確認委任關係存在與不存在事件
    之訴，並聲請定暫時狀態假處分，經本院104年度全字第40
    號裁定准供擔保禁止周再發等四人行使董監事職權，而認數
    位瑞崎公司之董事會有不能行使職權之情事，因此選任方鳴
    濤為臨時管理人，代行董事會職權。但此並非終局剝奪周再
    發、陳錦萱、楊美萍、黃亞麗為數位瑞崎公司董事、監察人
    之身分等情。
  ⑶另廖璋文等四人對周再發等四人提起之確認委任關係存在與
    不存在事件之訴，業經本院104年度訴更一字第24號判決、
    臺灣高等法院（以下簡稱高院）106年度上字第1289號判決
    認定周再發等四人與數位瑞崎公司間之董事、監察人委任關
    係均自103年10月24日起迄今不存在為無理由，而駁回廖璋
    文等四人之訴，目前上訴最高法院審理中。
  ⑷因廖璋文等四人對周再發等四人提起確認委任關係存在與不
    存在事件之訴，並聲請定暫時狀態假處分，致使周再發等四
    人無法行使董監事職權，始有選任方鳴濤為臨時管理人之必
    要。惟上開確認委任關係存在與不存在事件之訴業經本院10
    4年度訴更一字第24號、高院106年度上字第1289號判決駁回
    ，目前繫屬最高法院審理中，因此數位瑞崎公司法定代理人
    尚無法確定。
  2.條件二：「新采公司應經提存人出具同意書後，始得領取提
    存之租金。」
    因異議人與相對人數位瑞崎公司就臺北市○○區○○○路○段00號
    1樓至5樓、11樓及地下1樓至地下5樓（以下簡稱系爭不動產
    ）之租賃契約，因可歸責於相對人數位瑞崎公司之故，致系
    爭不動產自94年起陸續遭本院拍賣，使異議人遭除去租賃權
    而受有重大營業損失，包括但不限於異議人依租賃契約合法
    轉租之櫃位商家對異議人之求償、解約或拒付租金，並導致
    異議人喪失經營百貨櫃位之龐大利益。因此異議人已主張同
    時履行抗辯，拒絕租金之給付，並得依債務不履行之規定向
    相對人數位瑞崎公司請求損害賠償，目前訴訟繫屬於高院10
    9年度重上字第8號審理中，因此異議人於辦理提存時即設定
    領取系爭提存租金之條件二，惟異議人目前並未同意相對人
    數位瑞崎公司領取提存之租金，從而相對人數位瑞崎公司受
    取提存物之條件二尚未成就。
  ㈡因此系爭清償提存事件對待給付之標的及其他受取提存物所
    附之條件尚未成就，相對人數位瑞崎公司自不得領取異議人
    提存之租金。另國泰人壽保險股份有限公司主張相對人數位
    瑞崎公司為其投資設立、借名登記，遽遭第三人邱康寧以偽
    造文書及違法召開臨時股東會方式將股份移轉至自己名下，
    邱康寧並因此被判刑確定在案（本院97年度訴字第650號、
    高院100年度金上訴字第3號、最高法院104年度台上字第122
    3號、高院104年度重金上更（一）字第4號、最高法院107年
    度台上字第1285號等刑事歷審裁判參照）。而借名登記部分
    尚在高院108年度重上更（二）字第94號審理中，因此相對
    人數位瑞崎公司法定代理人究為何人？目前仍未確定。從而
    系爭清償提存事件對待給付之標的及其他受取提存物所附之
    條件尚未成就，且異議人根本無庸給付租金予相對人數位瑞
    崎公司，乃請求本院提存所否准行政執行署臺北分署所核發
    之系爭收取命令，爰依法聲明異議，請求廢棄系爭通知函云
    云。
三、本院提存所之意見略以：
  ㈠按「關係人對於提存所之處分，得於處分通知書送達關係人
    翌日起十日之不變期間內，提出異議。」、「提存所依本法
    第十條第三項規定，通知提存人補正時，其通知書應記載下
    列事項：一、提存程式不合規定或不應提存之具體情形。二
    、逾期未補正，將限期命提存人取回提存物。提存所依本法
    第十條第三項規定，通知提存人取回提存物時，其通知書應
    記載下列事項：一、提存人依本法第十條第三項規定取回提
    存物，除提存之原因消滅或受取權人同意返還之情形外，應
    證明未依提存之效果行使權利或雖行使權利而已回復原狀。
    二、提存人自通知書送達發生效力之翌日起逾十年不取回提
    存物者，提存物歸屬國庫。三、如不服處分，得於通知書送
    達之翌日起十日之不變期間內，提出異議。」提存法第24條
    第1項及其施行細則第10條分別定有明文。而提存所就具體
    事件所為之決定始謂之「處分」，即提存所對於提存、取回
    、返還提存物之聲請為終局准許或否准之決定者；倘為提存
    所於審查程序中見程式不合規定或認有查驗必要而定期間命
    補正之通知，則非「處分」，自不得對該通知提出異議。此
    由前開細則第10條第2項明定有關異議之教示規定，但第1項
    並無此規定可明（本院108年度聲字第103號裁定可資參照）
    ，合先敘明。
  ㈡經查，系爭清償提存事件係異議人即原提存人文魁資訊股份
    有限公司（96年6月4日更名為統一元氣資產管理股份有限公
    司，復於98年8月5日更名為松崗資產管理股份有限公司，嗣
    再更名為松崗數位文創股份有限公司）依與出租人即相對人
    新采國際開發股份有限公司，嗣更名為數位瑞崎科技股份有
    限公司訂立之租賃契約（租賃標的A：臺北市○○區○○○路○段0
    0號2樓至5樓；租賃標的B：同門牌號碼地下三層至地面一樓
    ；租賃標的C：同門牌號碼地下四層及五層停車場，計201個
    停車位全部）應給付出租人95年2月15日至95年3月14日之租
    金，其中租賃標的A為600萬元；租賃標的B為350萬元，租賃
    標的C為150萬元，共計1,100萬元。因出租人數位瑞崎公司
    之法定代理人有爭議，經本院94年度訴字第366號撤銷股東
    會決議事件民事判決該公司「於93年12月16日所召集之股東
    臨時會決議應予撤銷」，因此依該次股東會改選之董事及其
    後推選邱康寧為董事長（法定代理人）之決議亦有疑義，該
    案現由第二審法院審理中，致提存人無法知悉何人為法定代
    理人，不知應交付租金予何人。又出租人亦有使用其中地下
    四層及五層12個停車位，雙方曾口頭協議每一車位使用費以
    8千元計，每月計96,000元。另其中六個車位之所有權業已
    於94年6月間移轉予第三人（本院91年度執字第20130號、90
    年度執字第22299號強制執行事件），提存人主張依比例減
    少給付，每個停車位以7,500元計，共計減少45,000元。又
    提存人主張抵銷無法使用1樓營業，減少200萬元之價值、裝
    潢投資4,350,020元。故提存本件95年2月15日至95年3月14
    日之租金共4,508,980元。並於提存書及提存通知書對待給
    付之標的及其他受取提存物所附之條件欄載明「出租人新采
    國際開發股份有限公司應提出臺灣臺北地方法院94年度訴字
    第366號撤銷股東會決議民事確定判決或其他可確定何人為
    法定代理人之證明文件予提存人並經提存人出具同意書後領
    取本件提存之租金。」上開提存物業經①行政執行署臺北分
    署105年12月16日北執戊102年營所稅執特專字第00000000號
    扣押63,366,799元；②本院民事執行處106年7月11日北院隆1
    05司執戊字第61623號執行命令扣押6,673,333元及執行費53
    ,387元在案。茲據行政執行署臺北分署109年6月29日北執戊
    102年營所稅執特專第字00000000號執行命令記載准由該分
    署收取異議人提存之現金4,508,980元及其利息（即系爭提
    存物），俾進行債權分配，並檢附異議人出具之同意書影本
    及受取權人數位瑞崎公司109年5月18日函影本等情（即系爭
    收取命令）。經本所109年7月16日（95）存智字第1399號函
    請異議人表示意見，異議人即聲明異議。本所109年8月13日
    轉知行政執行署臺北分署後，該分署同年月19日函復略以：
    「對待給付之條件業已成就應無疑義」等語；本所109年8月
    26日再轉知異議人，業於同年月31日合法送達，惟異議人並
    未置理。易言之，本所目前尚未就行政執行署臺北分署聲請
    領取提存物事件為准許或否准之決定，異議人即逕對本所請
    其表示意見函（即系爭通知函）聲明異議，為不合法等語。
四、按所謂提存所之處分，係指提存所對於提存、取回、返還提
    存物之聲請為終局准許或否准之決定，依提存法所為對外發
    生一定法律效果之意思表示而言，若僅係提存所於進行審核
    時認有查明之必要而定期間命關係人表示意見之通知，並無
    對外發生一定之法律效果，則難認已具有處分之性質，自不
    得就該通知依提存法第24條第1項規定提出異議，合先敘明
    。
五、經查，異議人於95年3月14日將前揭現金4,508,980元為相對
    人數位瑞崎公司辦理提存，並經本院提存所以系爭清償提存
    事件准予提存在案，嗣行政執行署臺北分署向本院提存所核
    發系爭收取命令以收取系爭提存物，俾進行債權分配等語；
    本院為此於109年7月16日以（95）存智字第1388號函（即系
    爭通知函）檢送系爭收取命令予異議人，並通知異議人於文
    到10日內就該分署聲請領取系爭提存物乙事表示意見等節，
    業經本院調閱系爭清償提存事件、109年度取字第2447號領
    取提存物等全卷確認無訛，堪以認定。惟按本院提存所乃係
    以系爭通知函限期通知異議人就行政執行署臺北分署聲請領
    取系爭提存物乙事表示意見而已，實則尚未就該分署聲請領
    取系爭提存物為准駁之決定，並非本院提存所依提存法規定
    所為對外發生一定法律效果之意思表示，尚不發生終局准否
    其取回提存物之效力，即非屬提存法第24條第1項所定得對
    之提出異議之終局處分。是異議人於本院提存所未為終局准
    否之決定前，即逕對不具處分性質之系爭通知函聲明異議，
    顯於法未合，應予駁回。
六、據上論結，本件異議為無理由，依提存法第25條第1項後段
    ，裁定如主文。
中　　華　　民　　國　　110 　年　　11　　月　 　9　　日
                  民事第四庭    法　官　李家慧
以上正本係照原本作成。
如對本裁定抗告，須於裁定送達後10日內向本院提出抗告狀，並
繳納抗告費新臺幣1,000元。
中　　華　　民　　國　　110 　年　　11　　月　 　9　　日
                                書記官　王怡茹